臺灣桃園地方法院刑事判決　　　　　　　 94年度訴字第521號
公　訴　人　臺灣桃園地方法院檢察署檢察官 丹股蔡孟利
被　　　告　丙○○
指定辯護人　本院公設辯護人彭詩雯
上被告因違反槍砲彈藥刀械管制條例案件，經檢察官提起公訴（
九十三年度偵字第一九一八六號），本院判決如下：
    主  文
丙○○無罪。
    理  由
一、公訴意旨略以：被告丙○○明知未經許可不得持有具殺傷力
    之槍枝，竟於不詳時、地取得具有殺傷力之仿ＷＡＬＴＨＥ
    Ｒ廠ＰＰＫ／Ｓ型八釐米半自動手槍製造之玩具手槍，換裝
    土造金屬槍管及土造金屬槍機改造而成之改造手槍一把（槍
    枝管制編號0000000000號），而無故持有，藏放
    在其使用之車牌號碼ＩＴＸ－○九二號重型機車之前置物箱
    內，嗣於九十三年十一月十七日十九時許，在桃園縣平鎮市
    廣興市場六十二號前，為警查獲，並扣得上開槍枝，因認被
    告涉有修正前槍砲彈藥刀械管制條例第十一條第四項之持有
    具殺傷力之改造槍枝罪嫌云云。
二、按犯罪事實應依證據認定之，無證據不得認定其犯罪事實。
    又不能證明被告犯罪者，應諭知無罪之判決，刑事訴訟法第
    一百五十四條第二項、第三百零一條第一項分別定有明文。
    再按，事實之認定，應憑證據，如未能發現相當證據，或證
    據不足以證明，自不能以推測或擬制之方法，為裁判基礎；
    且認定不利於被告之事實須依積極證據，苟積極證據不足為
    不利於被告事實之認定時，即應為有利於被告之認定；另認
    定犯罪事實所憑之證據，雖不以直接證據為限，間接證據亦
    包括在內，然而無論直接證據或間接證據，其為訴訟上之證
    明，須於通常一般之人均不致有所懷疑，而得確信其為真實
    之程度者，始得據為有罪之認定，倘其證明尚未達到此一程
    度，而有合理之懷疑存在而無從使事實審法院得有罪之確信
    時，即應由法院為諭知被告無罪之判決（最高法院四十年台
    上字第八六號、三十年台上字第八一六號、七十六年台上字
    第四九八六號判例參照）。
三、公訴意旨認被告丙○○涉有前開之罪嫌，無非係以：本件扣
    案之上開改造手槍一把確實係從被告所使用之前揭重型機車
    之前置物箱內所扣得、扣案之手槍一把、內政部警政署刑事
    警察局之槍彈鑑定書，及被告於本院審理時供稱「並未將上
    開機車借用予他人，係事後係聽其友人即證人戊○○稱該把
    手槍與戊○○交付予友人【乙○○】之槍枝很相似，偵查中
    因恐懼遭判刑，始虛構【阿文】友人向伊借車」之情節，而
    被告之前開供述與偵查中之供稱多所矛盾，且友人「乙○○
    」持有之手槍亦無從以證人戊○○之臆測證述證明與本件扣
    案者係同一把或「乙○○」係擅放該槍枝於被告之機車內等
    情節，自難採信被告前後相異虛偽之辯詞等為其主要之論據
    。（詳公訴人九十四年八月三日論告書）
四、本件訊之被告丙○○否認有公訴人所指之犯行，辯稱：伊騎
    乘使用之ＩＴＸ－○九二號重型機車（經查車主為莊冠昌）
    確實未借予他人；伊於警詢、偵查中辯稱係機車借予友人「
    阿文」，係因當時伊說槍枝不是伊的，警員不相信而要求伊
    交代槍枝之來源，所以才編出「阿文」之人；而於本院準備
    程序中辯稱機車係借予友人戊○○，係因怕法院不相信伊說
    的話；伊於本案偵查中交保後，經詢問戊○○並向戊○○描
    述該槍枝外觀、形狀、顏色後，戊○○始告知該槍原係其所
    持有，而戊○○將該把槍交予乙○○；因伊與乙○○之前因
    施用海洛因毒品之事有過糾紛，可能係乙○○將槍放在伊機
    車內，當時伊係出門牽車，警察就上前來抓伊，警察打開置
    物箱查看後就發現該扣案之槍枝；伊機車前置物箱係未上鎖
    等語。經查：
  (一)關於本件被告於本院審理時所供述自戊○○處得知上開手槍
    可能係伊友人乙○○自戊○○處取得，而不知乙○○如何將
    該把手槍置入被告機車前置物箱內一節。經本院於審理時告
    知證人戊○○若恐因陳述致自己受刑事追訴，得拒絕證言之
    權利後，證人戊○○仍自行證稱：「案發之前，乙○○跟我
    拿過一把手槍，我聽丙○○說這把槍的外貌很像乙○○跟我
    拿的那一把，我才會跟丙○○說這把槍是乙○○放的。我的
    槍枝原本是黑色的，我有用漆噴過，應該是銀灰色。（審判
    長問：提示扣案槍枝照片，有何意見？）沒有錯，應該是我
    所有的槍枝，因為漆是我噴的。（詳本院九十四年七月二十
    七日審判筆錄）」，又稱：「（審判長問：上次你說交一把
    槍給乙○○是否就是扣案之槍枝？【提示扣案槍枝】）我不
    是很敢確認，但是很像。（審判長問：你上次稱：被告出來
    之後有問過你，被告跟你形容查獲的槍枝樣子、顏色等，你
    跟被告說很像是你交給乙○○那一把，是否如此？）是。我
    不知道為何槍會到被告之機車置物箱內，被告與乙○○他們
    是朋友關係，當時我要把槍交給乙○○的時候，應該在被告
    被查獲的前一天交給乙○○的，因為我本來要把槍銷燬，但
    是乙○○來跟我說要他報繳，所以我將槍枝交給他。後來因
    為被告被查獲的當天，乙○○有來找我，說被告有可能會交
    保，問我有沒有錢，說要去幫被告交保，當時我還不知道這
    件案件。（詳本院九十四年八月三日審判筆錄）」。按刑事
    訴訟法關於證人得拒絕證言之規定，係指證人於有法定情形
    時，有拒絕證言之權利，並非法院得拒絕其陳述之意，此項
    證人，如放棄權利不拒絕證言時，法院採其供述為判斷基礎
    ，自非違法，有最高法院三十二年台上字第一三○號判例可
    資參照。是由證人戊○○上開經具結、法律上可容許，有證
    據能力之證言可知，本件該改造手槍之顏色與外貌於證人戊○○尚未親見之時，已能明確證述無訛，至本院提示扣案改
    造手槍後，證人戊○○亦承認與其原持有之手槍甚為相似，
    此可能係證人經歷上次庭期後，審酌供出槍枝之利害關係後
    所為較為迂迴之證述，然戊○○對原持有該槍枝，於案發前
    一日並交予乙○○一事於本院初次對其審訊，較少斟酌利害
    關係時，即已證述綦詳，核與被告供稱之情節一致，足認被
    告前開所述情節非虛。
  (二)本件查獲被告涉嫌持有改造手槍枝之員警即證人丁○○、甲○○於本院審理時證稱：伊等因另案先查獲乙○○施用毒品
    案件，就詢問乙○○是否有其他人施用毒品犯行較為明確的
    可供追查，乙○○即告知警員平鎮市廣興市場旁之ＩＴＸ－
    ○九二號重型機車主人持有毒品及槍枝，並帶同伊等前往該
    重型機車停放處，伊等即依此線報埋伏等待被告取車，待被
    告出門取車時上前將被告查獲，而被告被查獲當時說他沒有
    槍，槍不是他的，至回派出所時，伊等將該槍採集指紋，因
    無法採得指紋，伊等即告訴被告不用再狡辯了，槍枝是何人
    的，要被告自己考慮清楚，被告就自己陳述，槍枝是「阿文
    」朋友的等語（詳本院九十四年八月三日審判筆錄）。而觀
    之本件桃園縣政府警察局龜山分局刑事案件報告書之犯罪事
    實欄記載：「案經本分局刑事組員警，見許嫌（即被告）形
    跡可疑，復於右揭拘捕時、地，盤查檢視許嫌所騎乘之ＩＴ
    Ｘ－○九二號重機車，當場於該機車置物箱內發現…」。是
    本件查獲警員之線報來源，係因查獲乙○○之施用毒品案件
    ，而該施用毒品案件係與本件持有改造手槍案件類型毫無關
    聯，兩案間之共犯關連性亦甚薄弱，由施用毒品案件開始究
    辦持有改造手槍案件，已屬可疑；而查獲員警既據乙○○線
    報得悉被告涉嫌持有改造手槍，本件並無任何證物將遭湮滅
    或犯罪嫌疑人脫逃之急迫情形，為何不製作證人乙○○之檢
    舉筆錄，以向法院聲請搜索票，再行搜索？反以被告同意搜
    索方式為之（有搜索扣押筆錄可稽）？況本件於刑事案件報
    告書上對查獲原因，承辦員警又不載明據線報始知悉被告涉
    嫌情形，亦不以證人乙○○之筆錄作為佐證，僅載「許嫌形
    跡可疑」寥寥數語，復啟人疑竇。
  (三)本件由上開警員證詞可知：被告在遭逮捕現場之最初反應係
    辯稱該槍不是伊的，並非稱係「阿文」或戊○○等人之槍，
    與被告於本院審理時所述伊被查獲當時對槍枝來源並不知情
    之情節一致；警員證詞亦稱：當時因採不到指紋，伊等才叫
    被告從實招認等情明確，是此部分亦證被告確實因警員逼問
    下才謊稱該槍係「阿文」之友人所放，欲脫己之罪，其所辯
    內容尚屬合乎人情，且亦與前述警員證詞相符。
  (四)本件扣案之槍枝，經送內政部警政署刑事警察局採驗指紋，
    經該局以氰丙烯酸酯法、粉末法化驗結果，未發現可資比對
    之指紋，有該局九十三年十二月十六日刑鑑字第○九三○二
    三五一八四號槍彈鑑定書在卷可憑。是從採驗指紋之方式，
    亦無從得被告確實持有該把改造手槍之證明。
  (五)又本件被告於初次警詢時坦承當時警方上前盤查起獲扣案改
    造手槍之位置在其機車前置物箱內（詳偵卷第八頁），被告
    復於本院審理時供稱伊機車之置物箱不需鑰匙即可打開（詳
    本院九十四年八月三日審判筆錄）。按一般機車之前置物箱
    裝置之防盜鎖，若未以鑰匙加以鎖上，僅以按鈕操作內部之
    彈簧卡榫即可打開，是被告所辯其機車前方之置物箱並不需
    鑰匙可以打開一節尚堪採信，況即便以鑰匙上鎖，該處防盜
    鎖之設計亦非精良，當可利用開鎖工具加以打開，不能排除
    被告以外之人，將該置物箱打開置入扣案手槍之可能性。
    綜上，堪認本件扣案槍枝原在戊○○之持有下，於被告遭查
    獲之前一天由乙○○借用一事，確屬事實。在被告將機車騎
    至其住處外暫時停放，其返回住處時，機車本身既已離開被
    告之實力支配下，則機車置物箱是否仍能保存原來之使用狀
    態，即非被告等所得掌控，在此期間，茍因外力置入違法物
    品，而改變該機車置物箱原來之使用狀態，即不能僅以被告
    為機車之使用人，而遽以推認其當然即為該手槍之之持有人
    而應負持有改造手槍之責任。再者，本件警員實際係據線報
    查獲，報告書上卻載為見被告形跡可疑上前盤查，關於查獲
    原因之記載實屬虛構，本件查獲過程已屬啟人疑竇；而乙○○持有該槍枝之時間點（查獲前一天）與檢舉被告持有槍械
    之時間甚為接近，被告之機車前置物箱又得輕易開啟，實不
    能排除本件被告係遭人刻意誣陷而栽贓槍枝於其機車前置物
    箱內之可能性；況本件以被告遭逮捕最初之反應（否認槍枝
    為其所有）及對扣案槍枝採驗指紋之結果（未採獲可資比對
    者），均無從作為被告不利之證明。是本件改造手槍為被告
    持有一事，查無何積極之事證足以證明，而查獲該扣案槍枝
    時，該機車又非在被告使用中，本件尚無積極之證據足資證
    明被告確持有前揭改造槍枝，在客觀上既未達於通常一般之
    人均不致於有所懷疑，而得確信被告確曾犯有公訴人所指之
    犯行，而有前開所述合理懷疑之存在，本件即無從形成對被
    告有罪之確信，自應諭知被告無罪之判決。
四、據上論結，應依刑事訴訟法第三百零一條第一項，判決如主
    文。
本案經檢察官蔡孟利到庭執行職務。
中　　華　　民　　國　九十四　年　八 　　月　十七 　　日
                  刑事第一庭  審判長法　官  曾淑華
                  　                法  官  黃梅淑
                                    法  官  楊晴翔
以上正本證明與原本無異。
如不服本判決，應於送達後十日內，向本院提出上訴狀。
                                    書記官  劉晨輝
中　　華　　民　　國　九十四　年　八 　　月　十七 　　日
